【裁判字號】    92,訴,1664
【裁判日期】    920529
【裁判案由】    清償借款等
【裁判全文】
臺灣台北地方法院民事判決  九十二年度訴字第一六六四號
    原      告  亞洲信託投資股份有限公司
    法定代理人  丙○○
    訴訟代理人  乙○○
    被      告  甲○○
    訴訟代理人  周國榮律師
右當事人間請求清償借款等事件，本院判決如左：
    主    文
原告之訴駁回。
訴訟費用由原告負擔。
    事    實
甲、原告方面：
  一聲明：被告應給付原告新台幣（下同）三百四十萬元及自民國七十二年十一月二
    十三日起至清償日止，按週年利率百分之六計算之利息，其逾期清償在六個月以
    內者，按上開利率百分之十，超過六個月者，按上開利率百分之二十計算之違約
    金。
  二陳述：
    (一)訴外人亞泰租賃股份有限公司以被告為連帶保證人，於七十年十月十六日向原
      告借用三百五十萬元，並簽立本票乙紙為憑，約定借款人如未按期清償，逾期
      在六個月以內者，按原放利率百分之十，超過六個月者，按原放利率百分之二
      十計付違約金。詎亞泰租賃股份有限公司自七十二年十一月二十三日起即未繳
      納本息，尚欠本金三百四十萬元及利息未清償，經向被告催討，均置之不理，
      為此提起本件訴訟。
    (二)對被告抗辯所為陳述：被告於八十三年六月二十七日曾提出申請書要與原告和
      解，足見被告已經承認本件債務，依民法第一百二十九條第一項第二款規定，
      消滅時效因而中斷，故應從八十三年六月二十八日重新起算，原告於九十二年
      三月三十一日提起本件訴訟，並未罹於時效。
  三證據：提出本票、連帶保證書、定期放款帳、信託資金會計轉帳支出傳票、申請
    書為證。
乙、被告方面：
  一聲明：如主文第一項所示。
  二陳述：
    (一)系爭借款依原告所陳自七十二年十一月二十三日起即未繳納本息，則其請求權
      於斯時即得行使，原告迄今起訴已逾十五年之消滅時效，被告依民法第一百四
      十四條規定得拒絕給付。
    (二)就借款及擔任連帶保證人之部分不爭執，原告提出八十三年六月二十七日申請
      書，是被告所簽無誤，但是該申請書是請求原告在被告清償二十萬元後免除其
      他債務，並非表示承認之意思。
    (三)主債務人於七十二年即未依約清償，原告對主債務人之請求權已罹於時效，被
      告為連帶保證人，亦得主張該抗辯拒絕給付。
    理    由
一本件原告主張亞泰租賃股份有限公司以被告為連帶保證人借款三百五十萬元，亞泰
  租賃股份有限公司自七十二日十一月二十三日起即未依約繳納本息等事實，業據其
  提出本票、連帶保證書、定期放款帳、信託資金會計轉帳支出傳票為證，復為被告
  所是認，堪信為真實。被告辯稱：借款人自七十二年十一月二十三日起即未繳納本
  息，則原告迄九十二年三月三十一日提起本訴已逾十五年之消滅時效，被告及主債
  務人均得拒絕給付，被告為連帶保證人，亦得主張主債務人之抗辯。經查，系爭借
  款之主債務人亞泰租賃股份有限公司自七十二日十一月二十三日起即未依約繳納本
  息，原告對被告請求權之十五年一般消滅時效期間原應自斯時起算，惟依民法第一
  百二十九條第一項第二款規定，消滅時效，因承認而中斷。又所謂承認，指義務人
  向請求權人表示是認其請求權存在之觀念通知而言，又承認不以明示為限，默示的
  承認，如請求緩期清償、支付利息等，亦有承認之效力（最高法院五十一年台上字
  第一二一六號判例參照）。本件原告陳稱被告於八十三年六月二十七日曾提出申請
  書要與原告和解，足見被告已經承認本件債務，已提出被告所不爭執之申請書為證
  ，觀諸該申請書所載：「申請人甲○○為貴公司催收款之金山農場股份有限公司及
  亞泰租賃股份有限公司之連帶保證人，本人現在雖無財產，資力有限，然為解決此
  延宕甚久之二案，請求貴公司於准予本人清償二十萬元後，免除本人就上開二戶之
  連帶保證責任。此致亞洲信託投資公司。」依上開判例之旨，足認原告已默示承認
  原告對被告請求權存在。則依民法第一百三十七條第一項規定，本件原告對被告之
  請求權時效，應自八十三年六月二十七日重行起算，原告於九十二年四月三日提起
  本件訴訟，其對被告之請求權消滅時效固尚未完成，惟按主債務人所有之抗辯，保
  證人得主張之，民法第七百四十二條第一項定有明文。本件原告就其對主債務人亞
  泰租賃股份有限公司之請求權消滅時效業已完成乙節並無爭執，則亞泰租賃股份有
  限公司得對原告主張時效完成之抗辯而拒絕給付，該抗辯雖為主債務人所有，依上
  開規定保證人仍得引為自己之抗辯，被告拒絕給付洵屬有據。
二從而，原告本於連帶保證之法律關係請求被告給付如聲明所示之本金、利息及違約
  金，尚有未合，不應准許。
據上論結，本件原告之訴為無理由，依民事訴訟法第七十八條，判決如主文。
中      華      民      國    九十二    年      五      月    二十九    日
                                        民事第四庭法      官  劉又菁
右為正本係照原本作成
如對本判決上訴須於判決送達後二十日內向本院提出上訴狀
中      華      民      國    九十二    年      六      月      六      日
                                                  法院書記官  黃瓊滿


司法院資訊處製作；財團法人民間司法改革基金會備份。
